【裁判字號】    94,簡上,207
【裁判日期】    950508
【裁判案由】    竊佔等
【裁判全文】
臺灣桃園地方法院刑事判決             94年度簡上字第207號
上訴人即被告  丙○
上列上訴人即被告因竊佔等案件，不服本院93年度壢簡字第965
號，中華民國94年4 月15日第一審刑事簡易判決（聲請簡易判決
處刑案號：92年度偵字第14597 號），提起上訴，本院管轄之第
二審合議庭判決如下：
    主  文
原判決撤銷。
丙○意圖為自己不法之利益，而竊佔他人之不動產，處有期徒刑
陸月，如易科罰金，以參佰元折算壹日。
    事  實
一、丙○因見其所有之門牌號碼桃園縣平鎮市○○路○ 段275 、
    277 、279 號房屋後方，屬桃園縣政府所有之桃園縣平鎮市
    ○○段250 號公有土地（下稱：250 號土地）上雖座落數座
    他人祖先之墳墓，但僅偶有子孫來此掃墓，認有機可乘，遂
    意圖為自己不法之利益，自民國91年5 月起至92年4 月止，
    未經所有權人桃園縣政府之同意，即接續私擅佔用上開公有
    土地其中面積43.35 平方公尺部分（即如附圖標示D 、E 、
    F 、G 、I 部分，含公地上既存後述2 座墳墓之全部或一部
    分，下稱：系爭土地），其於竊佔系爭土地後，為利於使用
    土地，竟基於毀損他人墳墓之犯意，接續挖掘甲○○所有之
    王檛墳墓之水泥基座（即如附圖標示D 部分），及剷平乙○○所有之沈阿七墳墓上方隆起之土堆（即如附圖標示G 部分
    ），造成王檛及沈阿七之墳墓外觀整體性遭破壞且範圍縮小
    ，致生損害於甲○○及乙○○，丙○隨後並在如附圖標示E
    、F 部分之土地上種植地瓜葉，在如附圖標示G 部分之土地
    上種植紅菜，在如附圖標示I 部分之土地上搭蓋工具間。而
    丁○○察覺丙○之上開行為後，因不知墳墓為何人所有，致
    無法加以阻止，但丁○○惟恐墳墓所有人掃墓時發現上情而
    引發附近鄰人之糾紛，遂暗中在自家屋內以攝影機拍攝丙○
    在系爭土地之作為，嗣於92年4 月間，乙○○、甲○○至該
    處掃墓時發現沈阿七及王檛之墳墓遭他人破壞，乃向四鄰詢
    問，經丁○○出示所拍攝之錄影光碟，始查知係丙○所為。
二、案經乙○○、甲○○訴請臺灣桃園地方法院檢察署檢察官偵
    查後聲請簡易判決處刑。
    理  由
一、訊據被告丙○矢口否認有前揭竊佔及毀損犯行，辯稱：其是
    在桃園縣平鎮市○○段262 號土地（下稱：262 號土地）上
    整地及種植作物，該地號土地為其所承租，其將262 號土地
    上廢棄之胡至奎墳墓剷平後，雖有將廢土倒在250 號土地，
    但其並無在250 號土地上種植作物，亦未毀損王檛及沈阿七
    之墳墓云云。
二、經查，250 號土地係桃園縣政府所有並管理之公有土地，此
    有土地登記謄本1 紙在卷可考，又被告亦自承其向桃園縣政
    府所租用之土地為262 號土地，而非250 號土地，並提出基
    地租賃契約書1 紙為憑，足見被告對250 號土地並無使用之
    權利，其狀甚明。且由卷附現場照片觀之，本件遭人毀損之
    墳墓分別係王檛及沈阿七之墳墓，而依卷附甲○○與乙○○
    之戶籍資料所示，王檛為甲○○為之父，沈阿七則為乙○○
    之曾祖父（乙○○之父親沈炎喜、祖父沈阿勤均已死亡），
    堪認甲○○與乙○○對王檛及沈阿七之墳墓各擁有所有權無
    訛。
三、次查，王檛之墳墓四周確有遭破壞之痕跡，墳墓基座已明顯
    外露，沈阿七墳墓上方則已變成平地等情，業經本院至現場
    勘驗屬實，製有勘驗筆錄1 份及現場照片17張在卷可考。而
    被告挖掘王檛墳墓之水泥基座及剷平沈阿七墳墓上方隆起之
    土堆，並在系爭土地上種植各項作物、搭蓋工具間等情，業
    據告訴人甲○○、乙○○及證人丁○○於前審訊問時，及乙○○、丁○○於本院審理時具結證述綦詳，並有錄影光碟之
    翻拍照片36張在卷可考，本院參以甲○○、乙○○及丁○○
    所述之內容，核與照片所示情形及本院至現場勘驗之結果相
    符，其等之證言自堪信屬實。至丁○○雖未親見被告將沈阿
    七墳墓上方隆起之土堆剷平之過程，然衡諸一般經驗法則及
    論理法則，出力整地者必有其使用目的，完成整地後當不容
    他人擅自剽竊使用，丁○○既明確證稱沈阿七墳墓上方之紅
    菜為被告所種植，則該處若非被告所出力剷平而係他人所為
    ，被告焉有順利使用該處種植紅菜，而未遭實際剷平之人出
    面制止之理，是沈阿七墳墓上方隆起之土堆係被告剷平後用
    以種植紅菜之事實，堪以認定。此外，被告竊佔之範圍及面
    積，業經乙○○、丁○○於本院至現場勘驗時指界明確，並
    經平鎮地政事務所派員測量，製有復丈成果圖1 紙在卷可參
    。
四、至被告所辯該地係公有地，非公墓用地，告訴人二人所有之
    祖墳不是公墓，而是非法亂葬之墳墓，不能受合法之保障云
    云，然縱認告訴人二人所有之祖墳確非所謂之「公墓」，且
    設置於公有土地上，但仍屬私人所建造之「墳墓」，被告若
    認該等墳墓之設置涉有不法，理應循正當法律途徑解決，而
    非可私行處置或加以破壞，是被告未經所有權人同意，擅自
    挖掘、剷平墳墓以利其使用所竊佔之土地，自屬違法，被告
    此部分辯解縱屬非虛，亦不影響被告前開犯罪行為之成立。
五、末查，所謂「墳墓」範圍之認定，若無一明顯可資區分之界
    限時，依社會上一般人之認知及衡量人民感情，自不能僅侷
    限於墓碑及棺槨所直接埋藏處之地面下而已，舉凡造墓者因
    對死者之尊敬，為美觀及日後祭拜之所需，而於墓碑四週緊
    接處於地面上所擴建隆起之土堆或水泥建物，於外觀上可認
    為係屬於墳墓之一部分者，於實質上自亦屬「墳墓」之範圍
    。且刑法毀損罪之行為態樣有三，即毀棄、損壞或致令不堪
    用，行為人只要實施三種行為中之一種，即可構成毀損罪，
    本件被告雖未直接破壞告訴人二人所有祖墳之墓碑，亦未有
    直接開挖棺槨之行為，但依卷附現場照片所示，被告挖掘他
    人墳墓之水泥基座及剷平他人墳墓上方隆起之土堆，顯已使
    各該墳墓在外觀上發生重大之變化而破壞各該墳墓之整體性
    ，當已該當毀損之要件，而非如被告所辯須達於不堪使用之
    程度，始屬構成毀損他人之物。
六、綜上所述，被告所辯均屬避重就輕之卸責之詞，不足採信。
    本件事證已經明確，被告之犯行堪予認定，應依法論科。
七、核被告丙○所為，係犯刑法第320 條第2 項、第1 項之竊佔
    罪。而被告在系爭土地上陸續種植地瓜葉、紅菜及搭建工具
    間所為竊佔土地行為，係為達竊佔同一筆土地之目的而為，
    係屬接續犯意之一行為，為實質上一罪，檢察官認係數行為
    之連續犯，尚有誤會。被告私擅使用附圖標示I 部分土地並
    於其上搭建工具間之竊佔犯行，雖未據檢察官聲請處刑，惟
    此與檢察官已聲請且經論罪之其餘部分既有實質上一罪之關
    係，自為聲請處刑效力所及，本院應併予審判。又公訴人雖
    認被告毀損甲○○、乙○○先人墳墓之行為另構成毀損罪，
    然被告既係在竊佔系爭土地後，為圖使用土地之便利，始破
    壞甲○○、乙○○之先人墳墓，其於竊佔後在系爭土地上所
    為之毀損行為，顯係事後處分贓物而屬不罰之後行為，惟公
    訴人認此部份與前揭經本院論罪部分有牽連犯之裁判上一罪
    關係，爰不另為無罪之諭知。原審判決對被告論罪科刑，固
    非無見，惟所認定被告竊佔土地之範圍與卷證資料不符，又
    未就竊佔土地之面積實際測量，稍有未洽，且被告毀損甲○○、乙○○先人墳墓之毀損犯行，為其竊佔系爭土地後之不
    罰後行為，已如前述，原審判決認被告另觸犯刑法第354 條
    之毀損罪，並認該罪與竊佔罪構成牽連犯之關係，亦有不當
    。被告上訴意旨猶執前詞否認犯罪雖無理由，惟原判決既有
    前揭可議之處，即屬無可維持，本院自應將原判決撤銷改判
    。爰審酌被告因一己之私，竟竊佔公有土地，且破壞告訴人
    二人所有之祖墳，對告訴人等造成之心理損害非輕，兼衡其
    竊佔之面積尚非鉅大、竊佔之時間則將近1 年，及犯後未能
    坦承犯行，且迄今未與告訴人等達成和解等一切情狀，認公
    訴人具體求處被告有期徒刑8 月，稍嫌過重，應量處如主文
    所示之刑，並諭知易科罰金之折算標準。
據上論斷，依刑事訴訟法第455 條之1 第3 項、第369 條第1 項
前段、第364 條、第299 條第1 項前段，刑法第320 條第2 項、
第1 項、第41條第1 項前段，罰金罰鍰提高標準條例第1 項前段
、第2 條，判決如主文。
本案經檢察官崔秉君到庭執行職務。
中    華    民    國    95    年    5     月    8     日
              刑事第十一庭  審判長法  官  蔡榮澤
                                  法  官  何俏美
                                  法  官  魏于傑
上正本證明與原本無異。
本件不得上訴。
                                  書記官  林怡君
中    華    民    國    95    年    5     月    12    日
附錄本件論罪科刑依據之法條：
中華民國刑法第320條
(普通竊盜罪、竊佔罪)
意圖為自己或第三人不法之所有，而竊取他人之動產者，為竊盜
罪，處五年以下有期徒刑、拘役或五百元以下罰金。
意圖為自己或第三人不法之利益，而竊佔他人之不動產者，依前
項之規定處斷。
前二項之未遂犯罰之。


司法院資訊處製作；財團法人民間司法改革基金會備份。
